最高法院刑事判決　　　　　　九十四年度台上字第二一０六號
　　上　訴　人　台灣高等法院高雄分院檢察署檢察官
　　上　訴　人
　　即　被　告　甲○○
上列上訴人等因被告違反稅捐稽徵法案件，不服台灣高等法院高
雄分院中華民國九十一年七月二十三日第二審判決（九十一年度
上訴字第七二三號，起訴案號：台灣高雄地方法院檢察署九十年
度偵字第四二六八號），提起上訴，本院判決如下：
    主  文
原判決撤銷，發回台灣高等法院高雄分院。
    理  由
本件原判決認定上訴人即被告甲○○在高雄市○鎮區○○街六十
九之二號二樓獨資經營彩庭餐廳，為商業登記法規定之商業負責
人，且係依法應納稅之義務人，渠明知薛介彬僅於民國八十七年
十一月及十二月，在該餐廳工作二個月，領得薪資共新台幣（下
同）四萬元，竟基於偽造不實業務上文書及逃漏營利事業所得稅
之犯意，為申報八十七年度營利事業所得稅，指示不知情之會計
師，在其業務上製作之彩庭餐廳八十七年度各類所得稅扣繳暨免
扣繳憑單（下稱扣繳憑單）上，虛偽登載薛介彬自八十七年三月
起至同年十二月止，在彩庭餐廳工作共計十個月，總計領得薪資
十七萬五千元等事項，復在該餐廳中華民國八十七年度營利事業
所得稅結算申報書（下稱結算申報書）之損益科目「薪資支出欄
位」加計該金額，並將扣繳憑單第一聯持交稅捐機關以登錄歸戶
，嗣於辦理該年度營利事業所得稅申報時，以該結算申報書向財
政部高雄市國稅局申報營利事業所得稅，藉此虛報員工薪資支出
，使稅捐機關於審核稅額時陷於錯誤，誤計彩庭餐廳應繳納之營
利事業所得稅額，而逃漏營利事業所得稅三萬三千七百五十元，
足以生損害於薛介彬及稅捐稽徵機關對於稅捐稽徵之正確性。迄
八十九年間，經薛介彬向財政部台灣省南區國稅局高雄縣分局提
出檢舉，始查獲上情。因認第一審判決依牽連犯從一重論處甲○
○納稅義務人，以詐術逃漏稅捐罪刑，為無不合，予以維持，駁
回甲○○在第二審之上訴。固非無見。
惟查：(一)、稅捐稽徵法第四十七條第三款所定商業登記法規定之
商業負責人應受處罰，係自同法第四十一條轉嫁而來，非因身分
成立之罪，此一處罰主體專指商業登記法規定之商業負責人而言
。原判決事實既認定彩庭餐廳係甲○○所經營，李某為商業登記
法規定之商業負責人，則該餐廳以虛報薪資支出逃漏稅捐，自為
稅捐稽徵法第四十一條罪名之犯罪主體，此由該餐廳營利事業所
得稅結算申報書之記載亦明。是甲○○依稅捐稽徵法上開規定，
固得科處刑罰；但其納稅義務人仍為該餐廳，非為餐廳負責人之
自然人。原判決認甲○○為納稅義務人，且就該彩庭餐廳本件逃
漏稅捐行為未說明對甲○○應適用稅捐稽徵法第四十七條規定，
科以徒刑，乃逕依同法第四十一條罪名論科，應有判決不適用法
則之違法。(二)、證人薛介彬於第一審調查時證稱伊於八十七年二
、三月間確有介紹友人綽號「阿水」及「小雅」二人至彩庭餐廳
工作，該餐廳簡姓經理表示介紹公關有介紹費及業績，伊可抽成
每月每人七千元，領到同年十二月間等語，此係對甲○○有利之
證據（見一審卷第三十三頁）。薛某且稱因扣繳憑單上記載「薪
資」，伊以為介紹費不算薪資，故先前於偵查中未提及關於介紹
公關至該餐廳任職，向其領取佣金之事。原判決於理由內對於薛
某上開供證並未指明究有何瑕疵可指，僅以渠於偵查中未提及有
介紹公關工作，而向彩庭餐廳領取佣金之事，即將薛某上開有利
之供證，予以摒棄不採，其理由尚嫌不備，採證亦非適法。(三)、
原判決理由係以甲○○於原審調查時供稱伊係於薛介彬至彩庭餐
廳上班以後，才認識薛某，而薛某係八十七年十一月起至彩庭餐
廳上班，復經甲○○、薛介彬二人一致供陳無訛，則甲○○既於
八十七年十一月間始認識薛某，豈可能於同年三月間起即每月付
予一萬四千元佣金，因認甲○○辯稱因薛介彬於八十七年三月間
介紹王金花、方金水至彩庭餐廳擔任公關，該二人每月均帶客人
至該餐廳消費，故該餐廳每月另給付佣金一萬四千元予薛某等語
，係自相矛盾，而不予採信。然王金花、方金水二人係經薛介彬
介紹，自八十七年三月間起至彩庭餐廳任職之事實，除經該二證
人於第一審調查時供證明確，且有甲○○提出彼二人於八十七年
間在該餐廳任職受薪之扣繳憑單影本可按。此既為原判決於論斷
理由內予以引用，並未否認其真實性。而依薛介彬上開於第一審
調查時證稱係彩庭餐廳簡姓經理告訴伊介紹公關至彩庭餐廳工作
，有介紹費及佣金可領，及證人王金花於第一審調查時到庭結證
稱伊於八十七年間至彩庭餐廳工作，係一女股東應徵伊的，甲○
○沒有管等語（見一審卷第五十一頁、第五十二頁）。則甲○○
與薛介彬二人未因聘任王金花、方金水擔任彩庭餐廳公關之事有
所接觸，即非無可能。原審對上開證人之供證未細加勾稽詳酌，
乃於理由內徒以甲○○係八十七年十一月間，薛介彬至彩庭餐廳
任職，始與之認識，即認渠無於八十七年三月間起給付薛某佣金
可能，而為對其不利之判斷，亦嫌速斷。以上，或係檢察官及甲
○○上訴意旨所指摘，或為本院得依職權調查之事項，應認原判
決有撤銷發回更審之原因。
據上論結，應依刑事訴訟法第三百九十七條、第四百零一條，判
決如主文。
中　　華　　民　　國　九十四　年　　四　　月　二十八　日
                      最高法院刑事第九庭
                          審判長法官  張　淳　淙
                                法官  張　春　福
                                法官  呂　丹　玉
                                法官  洪　昌　宏
                                法官  王　居　財
      本件正本證明與原本無異
                                      書  記  官
中　　華　　民　　國　九十四　年　　五　　月　　五　　日
                                                    Ｒ
